【裁判字號】    97,台上,1715
【裁判日期】    970424
【裁判案由】    違反槍砲彈藥刀械管制條例
【裁判全文】
最高法院刑事判決            九十七年度台上字第一七一五號
上  訴  人  甲○○
            乙○○
            丙○○
            丁○○
上列上訴人等因違反槍砲彈藥刀械管制條例案件，不服台灣高等
法院台中分院中華民國九十六年三月十四日第二審判決（九十五
年度上訴字第二五八○號，起訴案號：台灣南投地方法院檢察署
九十四年度偵字第四三三五、四三三六、四三三七號，九十五年
度偵字第七、九、二九九、六二三、六二七、八七五號），提起
上訴，本院判決如下：
    主  文
原判決關於丁○○部分暨丙○○幫助意圖供他人犯罪之用，未經
許可，製造其他可發射子彈具有殺傷力之土造霰彈槍部分撤銷，
發回台灣高等法院台中分院。
其他上訴駁回。
    理  由
一、撤銷部分（即丁○○部分暨丙○○幫助意圖供他人犯罪之用
，未經許可，製造其他可發射子彈具有殺傷力之土造霰彈槍部分
）
本件原判決認定蔡松霖（業經判刑確定）係專業金屬加工技師，
自離職員工即上訴人丙○○處，取得霰彈槍零組件設計圖後，即
自民國九十四年十月中旬起至同年十二月十四日止，在其所經營
位於新竹市○○路○段一九三號之菘滿實業有限公司（下稱菘滿
公司）內，利用車床等設備，輸入槍械零組件數據，大量製造霰
彈槍零組件及手槍槍管，待製成後，隨即在菘滿公司內售賣予他
人，或搬運至同市○○路○段一一一號八樓之十九號上訴人丁○
○租屋處藏放，如有人訂購槍枝，則由丁○○將槍枝零件組合後
攜出交貨，共計製造完成具有殺傷力之土造霰彈槍成品三十四支
、半成品七支；而丙○○明知蔡松霖欲製造其他可發射子彈具有
殺傷力之槍枝，以售賣給販賣槍枝者，仍基於幫助之犯意，於九
十四年間，提供霰彈槍設計圖（光碟一片）予蔡松霖，使蔡松霖
得以將相關數據輸入電腦，製作前述土造霰彈槍；另丙○○基於
營利之意圖，向蔡松霖購買土造霰彈槍十八支，尚未賣出，即為
警查獲等情。因而維持第一審關於論處丁○○共同連續意圖供他
人犯罪之用，未經許可，販賣其他可發射子彈具有殺傷力之土造
霰彈槍罪刑之判決，駁回其在第二審之上訴；並撤銷第一審關於
丙○○幫助意圖供他人犯罪之用，未經許可，製造其他可發射子
彈具有殺傷力之土造霰彈槍罪刑部分之判決，改判仍論處其幫助
意圖供他人犯罪之用，未經許可，製造其他可發射子彈具有殺傷
力之土造霰彈槍罪刑。固非無見。惟查：修正後槍砲彈藥刀械管
制條例第八條第一項，既將製造、販賣、運輸為併列之規定，有
一於此即構成犯罪。該條第三項所稱意圖供自己或他人犯罪之用
而犯第一項之罪，係指意圖供自己或他人犯未經許可製造、販賣
或運輸以外之其他罪行之用，而為製造、販賣或運輸行為之意，
至若其所規定製造、販賣、運輸行為之本身，應不在意圖供自己
或他人犯罪之用之列；其同條例第十一條第一、三項之規定亦然
（參照本院七十七年度台上字第五七二一號判例）。本件原判決
認定丁○○意圖供自己及他人販賣槍枝之用，而製造霰彈槍；丙
○○明知蔡松霖、丁○○意圖供自己或他人販賣槍枝之用，而製
造霰彈槍，基於幫助之犯意，提供霰彈槍設計圖予蔡松霖，使其
得以製造霰彈槍；另丙○○意圖營利，向蔡松霖販入土造霰彈槍
十八支，未及賣出，即為警查獲等情。如果無訛，丁○○似僅成
立槍砲彈藥刀械管制條例第八條第一項之罪，而丙○○亦僅成立
槍砲彈藥刀械管制條例第八條第一項之幫助犯。原判決論處丁○
○成立槍砲彈藥刀械管制條例第八條第一項、第三項之罪，而丙
○○則成立槍砲彈藥刀械管制條例第八條第一項、第三項之幫助
犯，委有判決適用法則不當之違誤。又原判決認定丙○○於九十
四年十月間，提供霰彈槍零組件設計藍圖，供蔡松霖製造改造槍
枝，犯有幫助製造犯行（原判決第二十三頁第九行起）；及許某
基於牟利意圖，於九十四年十一月二十九日向蔡某販入土造霰彈
槍十八支等情（原判決第九頁倒數第五行），並認兩者間為牽連
犯，惟其間究有何目的手段、方法結果之關係，未見說明，不無
理由不備之違法。上訴意旨指摘原判決違法，尚非全無理由，應
認原判決關於丁○○部分暨丙○○幫助意圖供他人犯罪之用，未
經許可，製造其他可發射子彈具有殺傷力之土造霰彈槍部分有發
回更審之原因。
二、駁回部分（即丙○○未經許可，持有其他可發射子彈具有殺
傷力之改造手槍；甲○○未經許可，製造其他可發射子彈具有殺
傷力之改造手槍，又幫助未經許可，製造其他可發射子彈具有殺
傷力之改造手槍；及乙○○未經許可，販賣其他可發射子彈具有
殺傷力之土造霰彈槍部分）
按刑事訴訟法第三百七十七條規定：上訴於第三審法院，非以判
決違背法令為理由，不得為之。是提起第三審上訴，應以原判決
違背法令為理由，係屬法定要件。如果上訴理由書狀並未依據卷
內訴訟資料，具體指摘原判決不適用何種法則或如何適用不當，
或所指摘原判決違法情事，顯與法律規定得為第三審上訴理由之
違法情形，不相適合時，均應認其上訴為違背法律上之程式，予
以駁回。本件原判決認定：(一)丙○○另行起意，未經許可，於九
十四年十月中旬至十二月十四日期間，在菘滿公司內，以新台幣
二萬元向蔡松霖購入改造手槍一支，而非法持有之。(二)上訴人甲
○○在其所經營位於新竹市○○路二十七號一樓之「鐵馬模型玩
具店」，製造可發射子彈具有殺傷力之改造手槍二支、土造子彈
六十四顆；另甲○○明知丁○○與蔡松霖非法製造槍械，基於幫
助之犯意，提供槍枝零件樣品予丁○○及蔡松霖得以非法製造槍
枝。(三)上訴人乙○○意圖營利，向蔡松霖販入具有殺傷力之土造
滾筒式霰彈槍二支、土造霰彈槍（轉輪式）三支及制式霰彈四顆
，尚未賣出之際，即為警查獲等情。因而維持第一審關於論處丙
○○未經許可，持有其他可發射子彈具有殺傷力之改造手槍；甲
○○未經許可，製造其他可發射子彈具有殺傷力之改造手槍，又
幫助未經許可，製造其他可發射子彈具有殺傷力之改造手槍；乙
○○未經許可，販賣其他可發射子彈具有殺傷力之土造霰彈槍罪
刑部分之判決，駁回其等此部分在第二審之上訴。已綜核全部卷
證資料，詳加斟酌論斷，敘明其所憑之證據及認定之理由，而以
上訴人等否認犯罪所持之辯解為不足採，予以指駁綦詳，俱有卷
存之證據資料可資覆按。從形式上觀察，並無判決違背法令之情
形存在。本院查：(一)連續犯之所謂出於概括犯意，必須其多次犯
罪行為自始均在一個預訂犯罪計畫以內，出於主觀上始終同一犯
意之進行，若中途另有新犯意發生，縱所犯為同一罪名，究非連
續其初發的意思，即不能成立連續犯。卷查丙○○就原判決事實
欄三(二)之犯罪事實既供稱係意圖營利，而販賣持有霰彈槍十八支
（第一審卷(二)第四九頁）。就原判決事實欄三(三)之犯罪事實則供
謂係為把玩之用，未經許可，而非法持有改造手槍一支（第一審
卷(二)第四八頁）。則其所犯前述三(三)未經許可，持有改造手槍，
乃單純持有行為；而前述三(二)未經許可，而非法持有之行為，其
目的意在販賣，兩者犯意各別，原判決認此兩罪並非連續犯，予
以分論併罰，其適用法則並無不當。(二)刑法上之幫助犯，係指以
幫助之意思，對於正犯資以助力，使其犯罪易於達成而言，故幫
助犯之成立，如有幫助他人犯罪之行為，並具備明知他人犯罪而
予以幫助之故意，即屬相當。丁○○在甲○○所經營之「鐵馬模
型玩具店」內向其購買撞針座、小彈簧、拔彈勾、卡榫、插梢等
槍枝零件時，曾向甲○○表示欲以該等零件作為樣品，製造出材
質較佳之零件，用以改造槍枝等語。甲○○既已知悉丁○○將利
用此等槍枝零件從事改造霰彈槍，仍故為售賣，除具備明知他人
犯罪而予以幫助之故意，並有幫助他人犯罪之行為，原判決認其
應成立未經許可，製造其他可發射子彈具有殺傷力之改造手槍罪
之幫助犯，亦無適用法則不當之違誤。雖原判決理由欄僅記載甲
○○交付槍枝零件給丁○○，漏未論及蔡松霖，但究於甲○○應
成立未經許可，製造其他可發射子彈具有殺傷力之改造手槍罪之
幫助犯並無影響，仍不得據為上訴第三審之適法理由。又刑之量
定乃法律賦予法院自由裁量之事項，倘於科刑時，已斟酌刑法第
五十七條所列各款事項，未逾越法定刑度，又未明顯違背正義，
即難謂違法。原判決審酌甲○○利用經營「鐵馬模型玩具店」之
機會，製造改造手槍二支、子彈六十四顆，為數甚夥。並提供槍
枝零件為樣品，幫助蔡松霖、丁○○製造槍械，對社會治安危害
至鉅，因與其他被告犯罪情狀不相同，自毋庸量以同一之刑度。
乃就其製造其他可發射子彈具有殺傷力之改造手槍部分，處有期
徒刑八年九月，併科罰金新台幣八十四萬元；就其幫助未經許可
，製造其他可發射子彈具有殺傷力之改造手槍部分，處有期徒刑
二年八月，併科罰金新台幣十萬元，並定應執行有期徒刑十一年
，併科罰金新台幣九十萬元。已斟酌刑法第五十七條所列各款事
項，並未逾越法定刑度，又未明顯違背正義，自難謂為違法。(三)
刑法上所謂販賣行為，不以販入後復行賣出為必要，只要以營利
為目的，而有販入或賣出二者其一之行為，即足構成，雖未及賣
出，仍屬販賣既遂。乙○○意圖營利，向蔡松霖販入槍彈後，未
及賣出，即為警查獲。原判決論處乙○○未經許可，販賣其他可
發射子彈具有殺傷力之土造霰彈槍既遂罪刑，其適用法則亦無違
誤。又原判決論處乙○○意圖營利，向蔡松霖販入具殺傷力之土
造滾筒式霰彈槍二支、土造霰彈槍（轉輪式）三支及制式霰彈四
顆，尚未賣出之際，即為警查獲等情。係綜合乙○○之部分自白
、證人蔡松霖之證詞、內政部警政署刑事警察局之鑑定報告、搜
索筆錄、扣押筆錄、扣押物品目錄表，內政部警政署刑事警察局
鑑定書及查扣之槍、彈等直接、間接證據，本於推理作用為認定
犯罪事實之基礎。其採證並無違背證據法則。其中關於共同被告
蔡松霖之證詞，前後不一，但原審綜合卷內其他證據資料，認其
部分供詞為不實，予以摒棄，其餘供詞為可信，加以採納，乃其
審判職權之合法行使，自不得指為違法。另蔡松霖分別於警詢、
偵查、審判中到庭應訊，已陳述明確，別無再訊問之必要，而原
審於審判期日亦已提示蔡松霖之證詞或告以要旨，給予乙○○辯
解及其辯護人詰問之機會（原審卷第二五七頁），其所踐行之訴
訟程序，復無違誤之處。上訴意旨置原判決上開明確論斷於不顧
，對原審取捨證據、證據證明力判斷及量刑之審判職權行使，任
憑己見，或就同一證據資料為相異之評價，或就不影響於判決本
旨事項再為事實上之爭辯，均與法律規定得為第三審上訴理由之
違法情形，不相適合，其等該部分之上訴為違背法律上之程式，
均應予駁回。
據上論結，應依刑事訴訟法第三百九十五條前段、第三百九十七
條、第四百零一條，判決如主文。
中    華    民    國  九十七  年    四    月  二十四  日
                      最高法院刑事第十二庭
                          審判長法官  花  滿  堂
                                法官  黃  正  興
                                法官  陳  東  誥
                                法官  林  錦  芳
                                法官  郭  毓  洲
      本件正本證明與原本無異
                                      書  記  官
中    華    民    國  九十七  年    四    月  二十八  日
                                                      Ｅ


司法院資訊處製作；財團法人民間司法改革基金會備份。
